臺灣高雄地方法院民事判決　九十年度訴字第三六二○號
　　原　　　告　乙○○
　　被　　　告　甲○○
右當事人間履行協議事件，本院判決如左：
    主      文
被告應給付原告新臺幣壹佰捌拾貳萬陸仟貳佰拾參元及自民國九十年七月一日起至清
償日止按週年利率百分之八點三四計算之利息。
訴訟費用由被告負擔。
    事      實
甲、原告方面：
  一、聲明：
      (1)、先位聲明：求為判決如主文所示。
      (2)、備位聲明：被告應向第三人世華聯合商業銀行前金分行給付新臺幣（下同
                    ）一百八十二萬六千二百十三元及自民國九十年七月一日起至
                    清償日止按週年利率百分之八點三四計算之利息。
  二、陳述：
      緣兩造原為夫妻關係，而伊於八十七年九月間乃應被告要求而提供所有門牌編
      號高雄縣鳳山市○○○街一百零五巷十號房地為擔保以向訴外人世華商業銀行
      前金分行（下稱世華銀行）借款二百七十萬元而供被告使用，嗣兩造乃於八十
      九年十一月二十七日協議離婚，雙方就上開借款乃約定在離婚日以前所為之貸
      款應由被告負責清償，詎被告於離婚後除清償部分本金外，其自九十年七月一
      日起即未按約清償該筆借款，而該筆借款業於同年九月二十九日屆期，計尚積
      欠訴外人世華銀行本金一百八十二萬六千二百十三元及自九十年七月一日起按
      週年利率百分之八點三四計算之利息，今被告既未依兩造離婚協議書所定之清
      償協議而為履行，為此乃依兩造離婚協議內容提起本訴，請求判令被告應給付
      伊或訴外人世華銀行如聲明所示之金額及其利息。
  三、證據：
      提出離婚協議書、戶籍謄本、世華商業銀行前金分行催告函、放款帳務副檔資
      料繳息（費）記錄、本金異動、房屋擔保借款繳息清單等件為證。
乙、被告方面：
    被告未於最後言詞辯論期日到場，據其以前到場聲明及陳述如左：
  一、聲明：求為判決駁回原告之訴。
  二：陳述：
      系爭房屋原係伊以自有資金購買而登記於原告名下，嗣於持以貸款所得亦係供
      兩造共同花用，而兩造於協議離婚時就此所為之清償協議，亦僅係約定由伊償
      還本金部分，其利息部分則不在協議清償之內，而伊於前業已依約履行，現乃
      因經濟狀況不佳而已無力清償上開借款。
    理      由
一、本件被告未於最後言詞辯論期日到場，經核無民事訴訟法第三百八十六條所列各
    款情形，爰依原告之聲請，准由其一造辯論而為判決。
二、本件原告主張兩造原為夫妻關係，伊於上開時日乃應被告要求而提供所有系爭房
    地而向訴外人世華銀行借款二百七十萬元以供被告使用，嗣兩造於協議離婚時就
    上開借款乃約定在離婚日以前所為之貸款應由被告負責清償，詎被告於離婚後除
    清償部分本金外，自九十年七月一日起即未按約清償，而該筆借款業於同年九月
    二十九日屆期，計尚積欠訴外人世華銀行本金一百八十二萬六千二百十三元及自
    九十年七月一日起按週年利率百分之八點三四計算之利息未償，為此乃依兩造離
    婚協議內容請求判令被告應給付伊或訴外人世華銀行如聲明所示之金額及其利息
    等語，被告則以兩造就上開借款於協議離婚時僅約定應由伊償還本金部分，其利
    息部分並不在協議清償之列，而伊現已因經濟狀況不佳已無力再為清償等語置辯
    。
三、本件原告主張兩造原為夫妻關係，伊於上開時日乃曾提供所有系爭房地而向訴外
    人世華銀行借款二百七十萬元，嗣兩造於協議離婚時，就上開借款乃即約定在八
    十九年十一月二十七日以前所為之貸款應由被告負責清償，詎被告於離婚後除清
    償部分本金外，自九十年七月一日起即未按約向訴外人世華銀行提出清償，而該
    筆借款業於同年九月二十九日屆期，計尚積欠訴外人世華銀行本金一百八十二萬
    六千二百十三元及自九十年七月一日起按週年利率百分之八點三四計算之利息等
    情，業據原告提出與所述相符之離婚協議書、戶籍謄本、世華商業銀行前金分行
    催告函、放款帳務副檔資料繳息（費）記錄、本金異動、房屋擔保借款繳息清單
    等件為證，被告於此固不爭執而堪信原告此部分主張為真實，惟被告則另以前揭
    情詞置辯。經查，系爭二百七十萬元借款乃由原告出名為借款人而向訴外人世華
    銀行所洽借，且並以上開房地設定抵押權以為擔保，而兩造於協議離婚時，雙方
    就系爭房屋及貸款乃約定為系爭房屋歸原告所有，而其於八十九年十一月二十七
    日以前所存在之貸款則由被告負責清償乙節，此有離婚協議書、催告函、放款帳
    務副檔資料繳息（費）記錄、本金異動等件在卷可稽，是兩造就系爭借款既係約
    定應由被告負責清償，且其等於此亦未特別再於離婚協議書之約款內加以註明排
    除，則其清償範圍依情自應包括本金及其利息在內，否則何有應允負擔貸款清償
    責任之後再另要求他方應負責利息返還之情者，被告所辯上開貸款清償約款僅及
    於本金而不包括利息在內云云自無足採。今兩造就系爭借款既約定應由被告負責
    清償，則其清償條件、期限、利息等項自均應依此借款之約定為之，而系爭借款
    既已於九十年九月二十九日屆期，且其利息亦已固定為週年利率百分之八點三四
    ，是被告既自九十年七月一日起即未按約清償，從而本件原告依兩造離婚協議書
    內容提起本訴，請求被告應給付如聲明所示之金額及其利息，依法洵屬有據，自
    應予以准許。至兩造離婚協議書第六條固載以「座落高雄縣鳳山市○○○街一百
    零五巷十號不動產歸女方所有，其中若有貸款，男方應負責清償。然應以八十九
    年十一月二十七日以前為期限。」等語，惟系爭借款之債權人即訴外人世華銀行
    並未參與兩造離婚協議之上開約款之訂立，且兩造亦未對之告知或得其承認，則
    被告就原告對訴外人世華銀行所負系爭借款債務之承擔約定即僅為其等間之內部
    關係，訴外人世華銀行既立於其債務人即原告與第三人即被告間債之關係以外之
    地位，其即因非履行承擔契約之當事人而無從直接請求被告清償債務，亦不得逕
    行對之主張債權，而僅得由債務人即原告請求被告向其債權人即訴外人世華銀行
    而為給付，但依被告所自承之其作此承諾乃係欲給原告該筆金錢而非要還銀行該
    筆債務之語（九十一年一月三十日言詞辯論筆錄參照），則其締約真意既在給與
    原告系爭借款之同額金錢以由之提出清償而消滅該筆債務，故本院認原告除得逕
    行請求被告直接向外人世華銀行提出清償外，其要求被告將剩餘應付之借貸款金
    額先行交予原告，再由原告向訴外人世華銀行提出清償亦應符合兩造為此協議之
    真意，爰判決如原告先位聲明所示，附此敘明。
四、據上論結：本件原告之訴為有理由，合依民事訴訟法第三百八十五條第一項前段
    、第七十八條，判決如主文。
中　　　華　　　民　　　國　　九十一　　年　　　三　　　月　　二 十　　 日
                              臺灣高雄地方法院民事第五庭
~B法　官　黃　宏　欽
右為正本係照原本作成。
如不服本判決，應於判決送達後廿日內，向本院提出上訴狀並表明上訴理由，如於本判決
宣示後送達前提起上訴者，應於判決送達後十日內補提上訴理由書（須附繕本）。
中　　　華　　　民　　　國　　九十一　　年　　　三　　　月　　 二十　　 日
~B法院書記官　史華齡
